【裁判字號】    95,訴,95
【裁判日期】    950825
【裁判案由】    修復漏水
【裁判全文】
臺灣士林地方法院民事判決                95年度訴字第95號
原      告  丙○○
            丁○○○
被      告  乙○○
            甲○○
共      同
訴訟代理人  逄紹峰律師
上列當事人間修復漏水事件，本院於民國95年8 月9 日言詞辯論
終結，判決如下：
    主  文
被告應連帶給付原告丙○○、丁○○○各新臺幣伍萬元。
原告其餘之訴駁回。
訴訟費用由被告負擔百分之五，餘由原告負擔。
本判決原告勝訴部份得假執行。
原告其餘假執行之聲請駁回。
    事實及理由
一、原告起訴主張：被告係原告所有座落臺北市○○區○○街15
    號3 樓房屋（下稱系爭房屋）其上4 樓房屋之所有人及使用
    人，因被告所有房屋之衛浴間排水管線長年失修，漏水已達
    5 年之久，致使原告所有之系爭房屋牆壁、屋頂天花板污漬
    斑剝，霉菌叢生，除增加沐浴及清潔衣物之次數外，更導致
    室內空氣潮濕，影響健康至詎，前雖經本院調解成立，惟被
    告並未確實修復，並對原告重新修繕之要求不予置理，污水
    、油漆滴落於原告頭、身，使原告身心受創至鉅，爰依民法
    第184 條第1 項前段、第185 條第1 項、第193 條第1 項、
    第195 條第1 項規定，請求被告連帶賠償原告增加生活上之
    需要各新臺幣（下同）330,000 元及非財產上之損害各165,
    000 元等語。並聲明：(一)被告應連帶給付原告各495,000 元
    。(二)原告願供擔保，請准宣告假執行。
二、被告則以：系爭房屋整棟係於63年間建築完成，已有30多年
    屋齡，早已因樓底板老舊、老化而滲水，然依公寓大廈管理
    條例第12條規定，該共同壁及樓底板修復費用應由樓底板上
    下方共同負擔，兩造亦於92年12月前即為此爭執並多次溝通
    ，後經被告出資修繕，惟兩造對於系爭房屋天花板油漆毀損
    責任無法協議，嗣經本院士林簡易庭以93年度士調字第241
    號調解成立，不料系爭房屋天花板經原告重新油漆後再有瑕
    疵，乃衍生本案；俟於94年9 月21日至現場履勘，被告並主
    動拆除浴缸，重新安裝馬桶，經兩造觀察檢測確認無漏水後
    ，被告再就系爭房屋天花板油漆不當問題，出資重新粉刷，
    並於94年12月3 日修復完成。本件系爭房屋並無原告所指持
    續漏水5 年、牆面屋頂汙漬、霉菌叢生之情形，且依上開現
    場履勘結果，亦與漏水無關，原告復未舉證以實其說，其請
    求損害賠償，金額非但過高更屬無據等語置辯。並聲明：駁
    回原告之訴。
三、兩造不爭執之事實：(一)座落臺北市○○區○○街15號3 樓房
    屋即系爭房屋現為原告所居住使用。(二)被告甲○○為系爭房
    屋其上4 樓房屋之所有人，被告2 人均為居住使用人。(三)兩
    造前經本院士林簡易庭93年度士調字第241 號調解成立，由
    被告給付原告14,000元。
四、本件兩造所爭執者為：
  (一)系爭房屋屋頂天花板滲水是否為系爭房屋其上4 樓被告所有
    房屋漏水所致，原告主張損害賠償有無理由？
  (二)若是，原告請求損害賠償之範圍為何？
    茲論述如下：
  (一)系爭房屋屋頂天花板滲水是否為系爭房屋其上4 樓被告所有
    房屋漏水所致，原告主張損害賠償有無理由？
    按因故意或過失，不法侵害他人之權利者，負損害賠償責任
    ，民法第184 條第1 項前段定有明文。又數人共同不法侵害
    他人之權利者，連帶負損害賠償責任，同法第185 條亦有明
    文。經查，系爭房屋經本院於94年9 月21日至現場履勘結果
    ，鑑定人陳慶城證述：「經我就3 樓客廳、二間廁所、廚房
    、浴室天花板油漆起泡部位，各刮下部份油漆觀察結果，‧
    ‧‧，至於廁所部份可能有漏水因素而造成水泡。」，另一
    鑑定人周金寶亦證稱：「經我看過4 樓，‧‧‧，洗澡水不
    能及時由排水孔排出，仍是會滲透到浴缸下方的水泥地，再
    滲漏到3 樓的天花板，‧‧‧。」（見本院士林簡易庭94年
    度士調字第189 號卷第18至19頁），可知系爭房屋屋頂天花
    板滲水確係其上4 樓被告所有房屋漏水所致，被告復於本院
    士林簡易庭94年12月16日言詞辯論期日陳稱：「‧‧‧，其
    實相對人（按即被告）有請技師來家裡看過，他判斷是馬桶
    漏水，因此相對人馬上將馬桶換新，當時也有幾天聲請人家
    裡不再漏水，所以開始粉刷油漆。‧‧‧，本次鈞院現場履
    勘之後，我們也立刻打掉浴室，重新再做，我真的是有意向
    聲請人道歉，不是故意讓他們受害。」（本院士林簡易庭94
    年度士調字第189 號卷第42至43頁），益證被告亦有相同認
    知，周金寶另到庭證稱：「當時看到，滲水的程度是起泡掉
    漆，因為已經有發霉，時間應該有超過半年以上。」等語（
    見本院卷第72頁），是系爭房屋屋頂天花板滲水確係系爭房
    屋其上4 樓被告所有房屋浴廁漏水所致，應堪認定。被告雖
    辯稱依公寓大廈管理條例第12條規定，該共同壁及樓底板修
    復費用應由樓底板上下方共同負擔云云，然本件漏水之原因
    係因4 樓浴廁滲水而下，係屬被告專有部分，自無該法條之
    適用，而被告甲○○既為系爭房屋其上4 樓房屋之所有人，
    被告2 人均在該屋居住使用，就原告所有系爭房屋天花板滲
    水即應負連帶損害賠償責任。
  (二)若是，原告得請求損害賠償之範圍為何？
  1.按不法侵害他人之身體或健康者，對於被害人因此喪失或減
    少勞動能力或增加生活上之需要時，應負損害賠償責任，民
    法第193 條第1 項定有明文。又損害賠償，除法律另有規定
    或契約另有訂定外，應以填補債權人所受損害及所失利益為
    限，同法第216 條第1 項亦有明文。且當事人主張有利於己
    之事實者，就其事實有舉證之責任，民事訴訟法第277 條前
    段亦規定甚明。查被告就系爭房屋屋頂天花板滲水雖應負連
    帶損害賠償責任，惟損害賠償之範圍，應以被害人即原告實
    際所受損害為衡；又所謂「增加生活上之需要」，係指被害
    之前並無此需要，因為被害以後，始有支付此費用必要者而
    言（孫森焱著，91年11月修訂版（上冊）第346 頁）。原告
    僅空言因系爭房屋屋頂天花板滲水，致有增加生活上之需要
    情形，惟究支付有何此必要費用，並未舉證以實其說，依前
    開法條規定，此部份之主張，尚乏依據，難認為有理由。
  2.次按不法侵害他人之身體、健康、名譽、自由、信用、隱私
    、貞操，或不法侵害其他人格法益而情節重大者，被害人雖
    非財產上之損害，亦得請求賠償相當之金額，民法第195 條
    第1 項前段定有明文。原告前亦曾主張被告之房屋向下漏滴
    污水而請求修復，及給付精神、身體、衣物賠償金90萬元，
    兩造並於93年12月23日調解成立，內容為：「一、相對人乙○○、甲○○願共同當庭給付聲請人丙○○、丁○○○共新
    台幣壹萬肆仟元正，由聲請人丙○○、丁○○○當庭點收無
    誤。二、聲請人其餘請求拋棄。」有本院93年度士調字第24
    1 號調解程序筆錄在卷可稽，故本件原告僅得請求調解後所
    生之損害賠償。本件因被告所有房屋浴廁之污水長期滲漏而
    下，致原告所有系爭房屋天花板污漬，油漆斑剝，霉菌叢生
    ，原告居住區域遭受破壞，生活並受嚴重干擾，顯然侵害原
    告居住安寧之人格利益且情節重大，原告非不得依上開法條
    規定請求賠償相當之金額。然以人格權遭遇侵害，受有精神
    上之痛苦，而請求慰藉金之賠償，其核給之標準，須酌雙方
    之身分、資力與加害程度及其他各種情形核定相當之數額。
    本院審酌原告丙○○為退休之榮民，原告2 人年事均已高，
    被告為一般上班族，尚育有兩子，爰斟酌兩造之身分、智識
    程度、加害情況等，認原告2 人請求被告連帶賠償其非財產
    上損害之金額各以50,000元為當，逾此所為請求，即非有據
    。
五、從而，本件原告基於侵權行為之法律關係，請求被告連帶賠
    償原告各50,000元，為有理由，應予准許，其逾此部份之請
    求為無理由，應予駁回。
六、本件原告勝訴部份，所命被告給付之金額未逾500,000 元，
    爰依民事訴訟法第389 條第1 項第5 款規定，依職權宣告原
    告得假執行。原告就其勝訴部份陳明願供擔保，聲請宣告假
    執行，核無必要，併此敘明。至原告敗訴部份，其假執行之
    聲請已失所附麗，應予駁回。
七、據上論結，原告之訴為一部有理由，一部無理由，爰依民事
    訴訟法第79條、第389 條第1 項第5 款，判決如主文。
中    華    民    國    95    年    8     月    25    日
                  民事第一庭  法  官  陳麗芬
以上正本證明與原本無異。
如對本判決上訴須於判決送達後20日內向本院提出上訴狀。
中    華    民    國    95    年    9     月    4     日
                              書記官  趙信義


司法院資訊處製作；財團法人民間司法改革基金會備份。
